【裁判字號】    91,交聲,167
【裁判日期】    920331
【裁判案由】    違反道路交通管理處罰條例聲明異議
【裁判全文】
臺灣苗栗地方法院交通事件事裁定                  九十一年度交聲字第一六七號
    移 送機 關  交通部公路局總局新竹監理所苗栗監理站
    受處分人即
    異  議  人  甲○○○○運有限公司
    法定代理人  丙○○
右列異議人因違反道路交通管理處罰條例案件，對於交通部公路局新竹區監理所苗栗
監理站交通事件裁決所於九十一年九月十三日所為之處分（竹監苗字第五四─Ｅ00
000000號裁決書），聲明異議，本院裁定如左：
  主  文
異議駁回。
  理  由
一、按汽車裝載貨物超過核定之總重量、總聯結重量者，處汽車所有人罰鍰，並記汽
    車違規紀錄一次，其應歸責於汽車駕駛人時，除依第三項處汽車駕駛人罰鍰及依
    第六十三條第一項第二款記點外，汽車所有人仍應記該汽車違規紀錄一次；有前
    二項規定之情形者，應責令改正或當場禁止通行，並處新臺幣一萬元罰鍰，超載
    十公噸以下者，以總超載部分，每一公噸加罰新臺幣一千元；超載逾十公噸至二
    十公噸以下者，以總超載部分，每一公噸加罰新臺幣二千元；道路交通管理條例
    處罰條例第二十九條之二第一項、第三項定有明文，且自九十年六月一日起實施
    。
二、本件異議人即受處分人甲○○○○運股份有限公司（以下簡稱志鈞公司）所有之
    車號ＱＭ─五二五號（拖車車號則為０八─ＦＸ）營業貨運曳引車，經核定裝運
    砂石之總載重為三十五公噸（空車重約十三公噸、核可容積十四．七立方公尺）
    ，惟於民國九十一年七月二十六日上午九時四十分許，由司機乙○○駕駛該車行
    經西濱公路時，經警丈量該車砂石載運量，換算載重為十八．四立方公尺，核重
    容積為十四．七立方公尺，超重三．七立方公尺（即五．五五噸），而經警舉發
    ，處分機關遂依道路交通管理處罰條例第二十九條之二第一項及第三項之規定，
    處罰鍰新台幣（下同）一萬六千元，並記汽車違規紀錄一次。異議人則以：該車
    載運之石頭高度僅有最高點處為一百公分，高於車框，惟其餘四週均低於車框高
    度，本件丈量方法有誤，舉發不公云云，而聲明異議。
三、經查：
（一）砂石車之超載行為原則上仍應以重量標準取締，如此對於是否有汽車裝載貨物
      超重情形，自然最為準確，然因此種取締方式尚有主、客觀環境因素限制，諸
      如地磅是否能普及設置等，故未能全面推動，交通部遂於九十年五月二十八日
      亦以（九十）交路字第○○五六八三號函示︰為期落實道路交通管理處罰條例
      立法之意旨，並為加強裝載砂石、土方車輛之管理，登檢合格之砂石標示車於
      九十一年五月三十一日前以核定之容積裝載及取締，自九十一年六月一日起均
      應依行車執照核定之重量裝載及取締等旨。本件經舉發違規之日期為九十一年
      七月二十六，則對於登檢合格之砂石標示車，自應以核定之容積裝載及取締，
      則「丈量法」為取締之惟一標準。此有該函文、及前經本院向交部調閱該函文
      核簽過程及發函內容查核無訛，有該部於九十一年三月二十五日以交路字第０
      九一００二五四四０號函覆本院之該部路政司於九十年五月二十日以簽呈各一
      份在卷可稽。則本件警員以「丈量法」取締，即與規定相符。
（二）異議人志鈞公司所有之車體號牌ＱＭ─五二五號、拖車車號為０八─ＦＸ營業
      貨運曳引車，經核定之容積長八０四公分、寬二三０公分、高八十公分，經核
      定裝運砂石之總載重則為三十五公噸（空車重約十三公噸、核可容積十四．七
      立方公尺《即長Ⅹ寬Ⅹ高），於九十一年七月二十六日上午九時四十分許，由
      司機乙○○駕駛該車行經西濱公路時，經警丈量該車砂石載運量，換算載重為
      十八．四立方公尺，核重容積為十四．七立方公尺，超重三．七立方公尺（即
      五．五五噸），而經警舉發一情，為異議人所承認，且經證人即司機乙○○、
      舉發警員黃東明到院陳述明確（參見本院卷二十、二一、二九頁筆錄），並有
      該車及該拖車行車執照、拖車領片證登記書新竹縣警察局竹巿警交字第Ｅ00
      000000號舉發違反道路交通管理事件通知單各一份在卷可稽。
（三）本件舉發，警員依法採取「丈量法」，測得異議人前揭拖車內框長為八０四公
      分、寬為二三０公分、高為一百公分，核算容積為十八．四立方公尺，超過核
      重容積（十四．七立方公尺）達三．七立方公尺，經警依丈量結果之容積減去
      核可容積後，乘以比重一．五，即為超載公噸之重量，則本件異議人前開拖車
      超載重則為：（超過核重容積三．七立方公尺）Ⅹ比重一．五，結果為五．五
      五公噸，此除經舉發員警載明於前開舉發單上，並經證人黃東明警員到庭結證
      屬實，且有舉發現場照片十幀、貨車載過砂石核可容積標準、及違規事實換算
      公式範例表附卷可參（附於本院卷三三至四十頁）。再觀以舉發照片，異議人
      前揭０八─ＦＸ拖車，所載之砂石，為較小之砂石，非大顆石頭，且載運高度
      均已明顯高於該拖車高度，異議人稱：該車載運之石頭高度僅有最高點處為一
      百公分，高於車框，其餘四週均低於車框高度云云，與照片所示不符，不予採
      信。
（四）綜上所述，本件之違規既經警依規定採取丈量法為取締標準，且發現異議人前
      揭車輛超過核重容積達三．七立方公尺，即五．五公噸而製單舉發，原處分機
      關則據以援引道揭規定，就異議人所有ＱＭ─五二五號（拖車車號為０八─Ｆ
      Ｘ）營業貨運曳引車裝載貨物超過核定之重量，裁處罰鍰一萬六千元，並記違
      規點數一點，均核無不當。本件異議無理由，應予駁回。
據上論斷，應依道路交通案件處理辦法第十九條，裁定如主文。
中      華      民      國    九十二    年      三      月    三十一    日
                                      臺灣苗栗地方法院交通法庭
                                          法  官  黃  賢  婷
右正本證明與原本無異。
如不服本裁定，應於裁定送達後五日內向本院提出抗告狀。
                                          書記官  陳  文  聰
中      華      民      國    九十二    年      三    月    三十一    日


司法院資訊處製作；財團法人民間司法改革基金會備份。
